臺灣高等法院高雄分院民事判決　
111年度勞上易字第94號
上  訴  人  台灣中油股份有限公司

法定代理人  李順欽  
訴訟代理人  李玠樺律師
            李宜庭律師
被上訴人    林保章  
            劉信成  
            李建勇  
            蘇新福  
            龐慶盛  
            陳來成  
            謝永春  
            林榮宗  
共      同
訴訟代理人  張弘康律師
上列當事人間請求給付退休金差額事件，上訴人對於中華民國11
1年3月7日臺灣橋頭地方法院110年度勞訴字第216號第一審判決
提起上訴，本院於111年4月27日言詞辯論終結，判決如下：
    主  文
上訴駁回。
第二審訴訟費用由上訴人負擔。
    事實及理由
一、按第二審判決書內應記載之事實，得引用第一審判決。當事
    人提出新攻擊或防禦方法者，應併記載之。判決書內應記載
    之理由，如第二審關於攻擊或防禦方法之意見及法律上之意
    見與第一審判決相同者，得引用之；如有不同者，應另行記
    載。關於當事人提出新攻擊或防禦方法之意見，應併記載之
    ，民事訴訟法第454條定有明文。
二、本件兩造之聲明及就事實與法律之陳述，均引用原審判決記
    載。上訴人另辯稱：㈠晝夜輪班制為法所明定之工作型態，
    且勞動基準法（下稱勞基法）除規定其工作班次每週應更換
    1次外，並無雇主應另外加給任何工資之規定。況此輪班工
    作型態，在被上訴人8人受僱之初即已知悉，為兩造勞動契
    約之內容，上訴人原無須以夜點費之名義，給付輪值大、小
    夜班勞工較多報酬，可見被上訴人因輪值大、小夜班所領取
    之夜點費（下稱系爭夜點費）非工資，並引用臺灣高等法院
    93年度勞上字第20號、93年度勞上易字第104號、104年度勞
    上易字第27號及最高法院93年度台上字第44號判決為據。㈡
    上訴人為經濟部所屬事業機構，應受國營事業管理法之拘束
    ，又依國營事業管理法第14、33條，及經濟部所屬事業人員
    退休撫卹及資遣辦法第1、2條規定，可知上訴人僱用人員退
    休時之權益應適用經濟部所屬人員退休辦法。而經濟部所屬
    事業人員退休撫卹及資遣辦法作業手冊檢附之附件「經濟部
    所屬事業機構列入計算平均工資之給與項目表」（下稱系爭
    給與項目表）並不包含系爭夜點費，足見系爭夜點費確實非
    屬工資之給付，被上訴人依系爭給與項目表亦不得主張將系
    爭夜點費算入平均工資以計算退休金等語。
三、經查，本院關於被上訴人任職期間領取之系爭夜點費是否屬
    工資而應列入平均工資計算退休金之爭點，除後述部分外，
    其餘攻擊或防禦方法之意見及法律上之意見與第一審判決相
    同，引用原審判決之記載。上訴人雖以前詞為辯。惟查：
　㈠本院認系爭夜點費為勞工夜間工作此特定工作條件下，固定
    常態可取得之工作報酬，具勞務對價性且屬經常性給予，符
    合勞基法第2條第3款規定工資之要件。至晝夜輪班工作雖為
    勞基法第34條第1 項規定之合法工作型態，然此僅為就特殊
    需求之工作形態所為規定，上訴人給付勞工各種款項是否屬
    於工資之一部，仍應實質審核其內容，尚不能僅以輪值大、
    小夜班屬勞基法第34條所定合法工作型態，即反推論系爭夜
    點費非屬工資。是上訴人以晝夜輪班制為法所明定之工作型
    態，逕謂系爭夜點費非屬工資云云，要不足採。另上訴人前
    揭援用另案數則判決，認定僱用人發給之中、夜班點心費，
    夜點費非屬工資，乃個案見解，本院亦不受其拘束，併此敘
    明。　
　㈡又被上訴人為上訴人僱用之勞工，有勞基法規定之適用，故
    各國營事業單位於勞基法公布施行後，固得依其事業性質及
    勞動態樣與勞工另行訂定勞動條件，然所約定之勞動條件仍
    不得低於勞基法所定之最低標準，參以兩造於109年6月簽立
    年資結清協議書（下稱系爭協議）第1、2條約定「依勞工退
    休金條例第11條第3項規定，結清舊制年資之標準不得低於
    勞動基準法第55條及第84條之2規定之退休金標準」、「結
    清舊制之年資採計、基數計算方式，悉依據『經濟部所屬事
    業人員退休撫卹及資遣辦法』及勞動基準法等相關規定辦理
    。平均工資之計算悉依據行政院82年12月15日台82經44010
    號函核定『經濟部所屬事業機構列入計算平均工資之給與項
    目表』（即系爭給與項目表）之規定辦理...」（見本院卷第
    89、93、97、101、104、107、110、113頁），足見系爭協
    議亦約明上訴人結清舊制年資之標準不得低於勞基法第55條
    及第84條之2規定，兩造並依此內容達成合意，則上訴人即
    負有至少依勞基法第55條、第84條之2規定與被上訴人結清
    退休金之義務。而系爭夜點費既經認定屬工資，被上訴人主
    張系爭夜點費應算入平均工資計算退休金，應認有據。上訴
    人抗辯：被上訴人依系爭給與項目表亦不得主張將系爭夜點
    費算入平均工資以計算退休金云云，亦非可採。
四、綜上所述，被上訴人依臺灣省工廠工人退休規則（89年9月2
    5日廢止）第9條第1款、勞工退休金條例第11條，及勞基法
    第55條第1項、第3項、第84條之2等規定，請求上訴人分別
    給付如原審判決附表各編號「應補發退休金」欄所示之金額
    ，及各自如附表各編號「利息起算日」欄所示之日起至清償
    日止，按週年利率5%計算之利息，為有理由，應予准許。原
    審判命上訴人如數給付，並無違誤。上訴意旨指摘原判決不
    當，求予廢棄改判，為無理由，應予駁回。
五、據上論結，本件上訴為無理由，判決如主文。
中　　華　　民　　國　　111 　年　　4 　　月　　29　　日
                            勞動法庭
                                審判長法  官  蘇姿月
                                      法  官  謝雨真
                                      法  官  王  琁
以上正本證明與原本無異。
本件不得上訴。
中　　華　　民　　國　　111 　年　　4 　　月　　29　　日
                                      書記官  林秀珍